臺灣高等法院刑事判決　　　　　　　　　　　　　　九十三年度上易字第四九四號
　　上　訴　人　　臺灣臺北地方法院檢察署檢察官
　　被　　　告　　乙○○
　　選任辯護人　　朱昭勳律師
右上訴人因被告侵占案件，不服臺灣臺北地方法院九十一年度易字第一七０一號，中
華民國九十三年二月十八日第一審判決（起訴案號：臺灣臺北地方法院檢察署九十年
度偵緝字第二０七號），提起上訴，本院判決如左：
    主  文
上訴駁回。
    理  由
一、本案經本院審理結果，認第一審判決對被告乙○○為無罪之諭知，核無不當，應
    予維持，並引用第一審判決書（如附件，其中理由二、第一行所載「無證據不得
    推定其犯罪事實」，應更正為「無證據不得認定犯罪事實」；理由二、第二行所
    載「刑事訴訟法第一百五十四條」之下，應加載「第二項」；理由二、（一）第
    十二行及（二）第十一行所載「法院」，均應更正為「大順證券」）記載之證據
    及理由。
二、檢察官據告訴人甲○○之請求提起上訴意旨以：（一）新壽股票及台火股票均係
    告訴人下單買進，原審採信證人蔡宗珍前後相左之證言，復未敘明理由，有判決
    理由不備之違法；（二）被告於結清世華銀行後埔分行之帳戶後，始在彰化銀行
    城東分行開戶，原審採信被告不知情之辯解，有悖經驗法則；（三）被告辯稱彰
    化銀行城東分行之帳戶尚未會算，與事實不符，原判決之認事違誤云云。
三、按犯罪事實應依證據認定之，無證據不得認定犯罪事實；不能證明被告犯罪者，
    應諭知無罪之判決，刑事訴訟法第一百五十四條第二項及第三百零一條第一項，
    分別定有明文。次按認定不利於被告之事實，須依積極證據，苟積極證據不足為
    不利於被告事實之認定時，即應為有利於被告之認定，更不必有何有利之證據；
    又事實之認定，應憑證據，如未能發現相當證據，或證據不足以證明，自不能以
    推測或擬制之方法，以為裁判基礎；至刑事訴訟法上所謂認定犯罪事實之積極證
    據，係指適合於被告犯罪事實之認定之積極證據而言，雖不以直接證據為限，間
    接證據亦包括在內；然而無論直接或間接證據，其為訴訟上之證明，須於通常一
    般之人均不致有所懷疑，而得確信其為真實之程度者，始得據為有罪之認定，倘
    其證明尚未達到此一程度，而有合理之懷疑存在時，致使無從形成有罪之確信，
    根據「罪證有疑，利於被告」之證據法則，即不得遽為不利被告之認定（最高法
    院三十年上字第八一六號、二十九年上字第三一０五號、四十年台上字第八六號
    及七十六年台上字第四九八六號判例意旨參照）。又刑法上之侵占罪，須持有人
    變易其原來之持有意思而為不法所有之意思，始能成立，如僅將持有物延不交還
    或有其他原因致一時未能交還，既缺乏主觀要件，即難遽以該罪相繩，亦經最高
    法院著有六十八年台上字第三一四六號判例可資參照。
四、經查，告訴人於九十三年三月五日具狀請求檢察官上訴後，已於同年四月一日，
    與被告達成和解，釐清上開股票及銀行帳戶內存款之歸屬，益徵被告所辯因與告
    訴人未經會算而有帳務糾紛一節非虛。被告於主觀上既認為新壽及台火之股票係
    動支其彰化銀行城東分行帳戶內之金錢所購買，屬其本人或前夫蔡宗珍所有，自
　  難認被告持有新壽股款及台火股票，有不法所有之意圖，並易持有為所有，核與
    刑法第三百三十五條侵占罪之構成要件有間。
五、此外，本院復查無其他積極證據足資證明被告有公訴意旨所指之侵占犯行，本件
    關於被告犯罪之證明，尚未達於通常一般之人均不致有所懷疑，而得確信其為真
    實之程度，殊屬無從為有罪之確信。原審以不能證明被告犯罪，爰為被告無罪之
    諭知，揆諸前揭規定及判例意旨，自無不合，應予維持。檢察官之上訴意旨均無
    理由，應予駁回。
六、被告乙○○經合法傳喚，無正當理由不到庭，爰不待其陳述，逕行判決。
據上論斷，應依刑事訴訟法第三百七十一條、第三百六十八條、第三百七十三條，判
決如主文。
本案經檢察官黃柏齡到庭執行職務
中　　華　　民　　國　　  九十三　　  年　　　六　　　月　　    八　　  日
                              臺灣高等法院刑事第六庭
                                  審判長法  官  陳　春　秋
                                        法  官  洪　英　花
                                        法  官  王　麗　莉
右正本證明與原本無異。
不得上訴。
                                        書記官  蘇  秋  
中　　華　　民　　國　　  九十三　　  年　　　六　　　月　　    八　　  日
